【裁判字號】    99,訴,936
【裁判日期】    991124
【裁判案由】    違反槍砲彈藥刀械管制條例等
【裁判全文】
臺灣高雄地方法院刑事裁定               99年度訴字第936號
公  訴  人  臺灣高雄地方法院檢察署檢察官
聲  請  人  溫振元
即  被  告
選任辯護人  蔡祥銘律師
上列被告因違反槍砲彈藥刀械管制條例等案件，聲請具保停止羈
押，暨本院依職權裁定如下：
    主  文
溫振元自民國玖拾玖年拾壹月貳拾捌日起延長羈押貳月。
具保停止羈押之聲請駁回。
    理  由
一、聲請意旨略以：聲請人即被告溫振元並無逃亡之事實，亦無
    任何跡象證明聲請人有逃亡之虞，且聲請人已承認犯罪，應
    無勾串證人之虞，而無繼續羈押之必要；另聲請人母親中風
    ，妻又須接受化療，爰聲請具保停止羈押，使聲請人得以先
    行處理家中事物等語。
二、按被告及得為其輔佐之人或辯護人，得隨時具保，向法院聲
    請停止羈押，刑事訴訟法第110 條第1 項固有明文。惟法院
    准許具保停止羈押之聲請，應以被告雖有刑事訴訟法第101
    條第1 項各款或第101 條之1 第1 項各款之羈押原因，但已
    無羈押之必要，或另有同法第114 條各款所示之情形為限。
    再按刑事訴訟法第101 條第1 項第3 款規定之羈押，係因被
    告所犯為死刑、無期徒刑或最輕本刑為5 年以上有期徒刑之
    罪者，其可預期判決之刑度既重，該被告為規避刑罰之執行
    而妨礙追訴、審判程序進行之可能性增加，國家刑罰權有難
    以實現之危險，該規定旨在確保訴訟程序順利進行，使國家
    刑罰權得以實現，以維持重大之社會秩序及增進重大之公共
    利益，其目的洵屬正當。又基於憲法保障人民身體自由之意
    旨，被告犯上開條款之罪嫌疑重大者，仍應有相當理由認為
    其有逃亡、湮滅、偽造、變造證據或勾串共犯或證人等之虞
    ，法院斟酌命該被告具保、責付或限制住居等侵害較小之手
    段，均不足以確保追訴、審判或執行程序之順利進行，始符
    合該條款規定，非予羈押，顯難進行追訴、審判或執行之要
    件，此際羈押乃為維持刑事司法權有效行使之最後必要手段
    ，於此範圍內，尚未逾越憲法第23條規定之比例原則，此有
    司法院釋字第665 號解釋理由書可資參照。又上揭所稱「相
    當理由」，與同條項第1 款、第2 款法文內之「有事實足認
    有……之虞」（學理上解釋為「充分理由」）尚屬有間，其
    條件當較寬鬆。良以重罪常伴有逃亡、滅證之高度可能，係
    趨吉避凶、脫免刑責、不甘受罰之基本人性，倘一般正常之
    人，依其合理判斷，可認為該犯重罪嫌疑重大之人具有逃亡
    或滅證之相當或然率存在，即已該當「相當理由」之認定標
    準，不以達到充分可信或確定程度為必要。以量化為喻，若
    依客觀、正常之社會通念，認為其人已有超過百分之50之逃
    亡、滅證可能性者，當可認具有相當理由認為其有逃亡、滅
    證之虞。此與前2 款至少須有百分之80以上，始足認有該情
    之虞者，自有程度之差別。再其認定，固不得憑空臆測，但
    不以絕對客觀之具體事實為限，若有某些跡象或情況作為基
    礎，即無不可。至相關之事實或跡象、情況，鑑於此非屬實
    體審判之核心事項，自以自由證明為已足，並不排斥傳聞證
    據，斯不待言（參見最高法院98年度台抗字第668 號裁定）
    。
三、查聲請人因違反槍砲彈藥刀械管制條例等案件，經本院訊問
    後，認聲請人犯槍砲彈藥刀械管制條例第7 條第4 項之罪嫌
    疑重大，所犯係最輕本刑為5 年以上有期徒刑之罪，且有事
    實足認為有逃亡之虞，非予羈押，顯難進行審判，依刑事訴
    訟法第101 條第1 項第1 款、第3 款之規定，自民國99年6
    月28日起予以羈押，於同年9 月28日起延長羈押2 月在案。
    茲聲請人之羈押期間即將屆滿，經本院於99年11月24日訊問
    後，認聲請人所犯非法持有手槍罪部分，為5 年以上有期徒
    刑之重罪，且其共同涉犯私行拘禁罪、非法持有手槍罪部分
    業經本院認為事證明確，以99年度訴字第936 號判決分別處
    有期徒刑2 年8 月、5 年10月，應執行有期徒刑8 年，有上
    開判決書1 份存卷可考，依客觀社會通念，若准予具保停止
    羈押，其逃亡之蓋然率甚高，有相當理由足認聲請人有棄保
    逃亡之虞，是揆諸上開說明，聲請人之羈押原因仍然存在。
    又羈押之目的在保全刑事偵查、審判及執行之進行，本案雖
    已審結，惟聲請人遭重刑宣判，判決後並已具狀提起上訴，
    案件尚未確定，故本院斟酌命聲請人具保、責付或限制住居
    等侵害較小之手段，均不足以確保後續上級審審理程序或將
    來執行程序之順利進行，認聲請人仍有繼續羈押之必要，應
    自99年11月28日起再予延長羈押2 月。至聲請人以其無串證
    及逃亡之虞，亦無羈押之必要，向本院聲請具保停止羈押，
    惟本院並非以聲請人有勾串證人之虞予以羈押，且聲請人仍
    有前開羈押之原因及必要，業如前述，另聲請人所述之家庭
    因素，並非本院准否具保停止羈押應審酌之事項。此外，復
    無刑事訴訟法第114 條各款所列不得駁回具保聲請停止羈押
    之情形，是聲請人聲請具保停止羈押，為無理由，應予駁回
    。
四、依刑事訴訟法第220 條、第108 條第1 項、第2 項，裁定如
    主文。
中    華    民    國    99    年    11    月    24    日
                  刑事第十五庭  審判長法  官  莊珮君
                                      法  官  許勻睿
                                      法  官  吳佳樺
如不服本裁定，應於送達後5日內，向本院提出抗告狀。
以上正本證明與原本無異。
中    華    民    國    99    年    11    月    24    日
                                      書記官  陳恩慈

司法院資訊處製作；財團法人民間司法改革基金會備份。
